臺灣臺中地方法院刑事判決             100年度訴字第2014號
公  訴  人  臺灣臺中地方法院檢察署檢察官
被      告  莊太民
上列被告因違反毒品危害防制條例案件，經檢察官提起公訴（10
0年度毒偵字第1861號），被告於準備程序中就被訴事實為有罪
之陳述，經告以簡式審判之旨，並聽取意見後，經本院合議庭裁
定由受命法官獨任行簡式審判程序，本院判決如下：
    主    文
莊太民施用第一級毒品，處有期徒刑陸月，如易科罰金，以新臺
幣壹仟元折算壹日。又施用第二級毒品，處有期徒刑肆月，如易
科罰金，以新臺幣壹仟元折算壹日。應執行有期徒刑捌月，如易
科罰金，以新臺幣壹仟元折算壹日。
    犯罪事實
一、莊太民前於民國98年間因施用毒品案件，經臺灣南投地方法
    院(下稱南投地院)以98年度審毒聲字第114號裁定送觀察、
    勒戒後，認有繼續施用毒品傾向，續由南投地院以98年度審
    毒聲字第209號裁定令入戒治處所施以強制戒治，於99年10
    月13日出所。詎仍不知警惕，基於施用第一級毒品海洛因之
    犯意，於100年3月14日晚間8、9時許，在其彰化縣芬園鄉○
    ○路○段41號之住處，以海洛因摻入香菸點燃之方式，吸食
    海洛因1次。復基於第二級毒品甲基安非他命之犯意，於100
    年3月15日凌晨3時許，在臺中市西屯區○○○○街53號7樓
    ，以玻璃球燒烤甲基安非他命吸食煙霧之方式，施用第二級
    毒品甲基安非他命1次。嗣於100年3月15日上午5時40分許，
    為警在臺中市西屯區○○○○街53號前查獲，經其同意採尿
    ，送驗結果呈嗎啡及甲基安非他命陽性反應後，始悉上情。
二、案經臺中市政府警察局移送臺灣臺中地方法院檢察署檢察官
    偵查起訴。
    理    由
一、查本件被告莊太民所犯，非死刑、無期徒刑、最輕本刑為3
    年以上有期徒刑之罪，或高等法院管轄第一審之案件，被告
    於準備程序中，就前揭被訴事實為有罪之陳述，經受命法官
    告以簡式審判程序之旨，並聽取被告與公訴人之意見後，本
    院認無不得或不宜改依簡式審判程序進行之處，爰依刑事訴
    訟法第273條之1第1項、第284條之1，經合議庭評議後，裁
    定本件由受命法官獨任進行簡式審判程序，是本件之證據調
    查，依刑事訴訟法第273條之2規定，不受同法第159條第1項
    、第161條之2、第161條之3、第163條之1及第164條至170條
    規定之限制，合先敘明。
二、上開犯罪事實，業據被告莊太民於警偵訊及本院審理時坦承
    不諱，且被告於100年3月15日，為警採集其尿液，經送驗結
    果，呈嗎啡、甲基安非他命陽性反應，有中山醫學大學附設
    醫院檢驗科藥物檢測中心原始編號第P100051號尿液檢驗報
    告、海岸巡防總隊中部地區巡防局彰化機動查緝隊搜索、扣
    押筆錄、扣押物品目錄表、採集尿液鑑定同意書、委託驗尿
    液代號與真實姓名對照表等資料(見警卷第8-18頁)在卷可證
    。又依文獻記載，施用海洛因後24小時內經由尿液排出之量
    可達使用劑量之80%，該種毒品於尿液中排出之最長時限，
    受施用劑量、施用方式、個人體質及代謝情況等因素影響，
    因個案而異，一般可檢出之最長時間為海洛因服用後2至4天
    ；而施用甲基安非他命後24小時內，約有施用劑量之70% 由
    尿中排出，該毒品於尿液中排出之最長時限，受施用劑量、
    施用方式、個人體質及代謝情況等因素影響，因個案而異，
    一般可檢出之最長時間為甲基安非他命1至5天等情，業經行
    政院衛生署管制藥品管理局90年5月4日管檢字第93902號函
    釋明確，堪認被告上開自白確與事實相符，足以採信。本件
    事證明確，被告犯行洵堪認定。
三、按施用第一、二級毒品為犯罪行為，毒品危害防制條例第10
    條定有處罰明文。故施用第一、二級毒品者，依前揭規定本
    應科以刑罰。惟基於刑事政策，對合於一定條件之施用者，
    則依同條例第20條、第23條之規定，施以觀察、勒戒及強制
    戒治之保安處分。又毒品危害防制條例於92年7月9日修正公
    布，自93年1月9日施行，其中第20條、第23條將施用毒品之
    刑事處遇程序，區分為「初犯」及「5年內再犯」、「5年後
    再犯」。依其立法理由之說明：「初犯」，經觀察、勒戒或
    強制戒治後，應為不起訴處分或不付審理之裁定；經觀察、
    勒戒或強制戒治執行完畢釋放後，「5年內再犯」者，因其
    再犯率甚高，原實施之觀察、勒戒及強制戒治既已無法收其
    實效，爰依法追訴或裁定交付審理。至於經觀察、勒戒或強
    制戒治執行完畢釋放後，「5年後再犯」者，前所實施之觀
    察、勒戒或強制戒治已足以遮斷其施用毒品之毒癮，為期自
    新及協助其斷除毒癮，仍適用「初犯」規定，先經觀察、勒
    戒或強制戒治之程序。從而依修正後之規定，僅限於「初犯
    」及「5年後再犯」二種情形，始應先經觀察、勒戒或強制
    戒治程序。倘被告於5年內已再犯，經依法追訴處罰，縱其
    第3次（或第3次以上）再度施用毒品之時間，在初犯經觀察
    、勒戒或強制戒治執行完畢釋放5年以後，已不合於「5年後
    再犯」之規定，且因已於「5年內再犯」，顯見其再犯率甚
    高，原實施觀察、勒戒或強制戒治，已無法收其實效，即應
    依該條例第10條處罰。至於第3次（或第3次以上）施用毒品
    之時間，是否宜有期間限制？以多久為適宜？則分屬刑事政
    策、專門醫學之範圍，非審判機關所能決定，有待循立法途
    徑解決（最高法院97年度第5次刑事庭會議決議）。而查被
    告莊太民前於98年間因施用毒品案件，經南投地院以98年度
    審毒聲字第114號裁定送觀察、勒戒後，認有繼續施用毒品
    傾向，續由南投地院以98年度審毒聲字第209號裁定令入戒
    治處所施以強制戒治，於99年10月13日出所之事實，有臺灣
    高等法院被告前案紀錄表附卷足憑，是其於施用毒品案件經
    觀察勒戒及強制戒治後5年內，再犯毒品危害防制條例第10
    條第1項、第2項之罪，揆諸上開最高法院決議意旨，本案仍
    應予以依法論科。
四、查海洛因、甲基安非他命係毒品危害防制條例第2條第2項第
    1款、第2款規定之第一級、第二級毒品，是核被告所為，係
    犯同條例第10條第1項、第2項之施用第一級、第二級毒品罪
    。被告施用第一級、第二級毒品前持有第一級、第二級毒品
    之低度行為，應為施用之高度行為所吸收，不另論罪。被告
    所犯之上開2罪，犯意各別，行為互殊，應予分別論罪，合
    併處罰。爰審酌被告前已施用毒品經送觀察勒戒及強制戒治
    ，有上開刑案紀錄表可查，今再為施用，顯見其意志不堅，
    無法戒絕毒癮，然施用毒品究屬戕害自身健康之犯罪，被告
    施用毒品尚未造成他人明顯之危害，且於本院審理中已坦承
    犯行，犯後態度尚稱良好，並兼衡被告犯罪之動機、目的、
    手段、生活狀況勉持及國中畢業智識程度等一切情狀，分別
    量處如主文所示之刑，均諭知易科罰金之折算標準，及合併
    定應執行之刑、諭知易科罰金之折算標準，以示懲儆。
五、按毒品危害防制條例第18條第1項前段規定所稱「查獲」之
    毒品，係指經有罪判決書事實欄認定與被告犯罪事實有關之
    毒品而言(最高法院91年度台上字第4076號判決意旨參照)。
    又按被告經法院為有罪之科刑判決時，查獲之毒品，與被告
    本案所犯並經法院諭知有罪者若全然無關，不得於該有罪判
    決之主刑下宣告沒收(最高法院94年度臺上字第1227號判決
    意旨參照)；且必於犯罪有直接關係者，始屬相當。查在臺
    中市西屯區○○○○街53號大樓樓梯間，扣案之白色粉末1
    包、淡黃色結晶1包，經送往行政院衛生署草屯療養院鑑定
    ，結果雖檢出第一級毒品海洛因、第二級毒品甲基安非他命
    ，有該院草療鑑字第1000500111號鑑定書在卷可參(見偵卷
    第20頁)，惟被告否認為其所有，另查無其他積極證據足以
    證明上開扣案之第一級毒品海洛因、第二級毒品甲基安非他
    命與被告本案犯行相關，依上開說明，自無從於本案併予宣
    告沒收銷燬。另扣案之玻璃球吸食器2個、吸食器1組及裝毒
    品跟吸食器的包包1個，非被告所有，扣案之NOKIA行動電話
    1支雖為被告所有，然非供被告施用毒品所有，均與沒收規
    定未合，爰均不宣告沒收，附此敘明。
據上論斷，應依刑事訴訟法第273條之1第1項、第299條第1項前
段，毒品危害防制條例第10條第1項、第2項，刑法第11條前段、
第41條第1項、第8項、第51條第5項，判決如主文。
本案經檢察官林明誼到庭執行職務。
中    華    民    國  100    年    8    月    23    日
                  刑事第四庭    法  官  李婉玉
以上正本證明與原本無異。
如不服本判決應於收受判決後10日內向本院提出上訴書狀，並應
敘述具體理由；其未敘述上訴理由者，應於上訴期間屆滿後20日
內向本院補提理由書（均須按他造當事人之人數附繕本）「切勿
逕送上級法院」。
                                書記官  林政佑
中    華    民    國  100    年    8    月    23    日
附錄論罪科刑法條
毒品危害防制條例第10條第1項、第2項
施用第一級毒品者，處6月以上5年以下有期徒刑。
施用第二級毒品者，處3年以下有期徒刑。